ACORDAO-COMPLETO-2387437

ACÓRDÃO 1166/2021 ATA 17/2021 - PLENÁRIO

VISTOS, relatados e discutidos estes autos de tomada de contas especial instaurada pela Caixa Econômica Federal, em desfavor de sua ex-empregada, Srª. Fabianna Rampazzo Machado Santos, em razão de fraudes cometidas para a obtenção de vantagens financeiras indevidas, por meio de lançamentos irregulares no sistema de gestão de recursos humanos da empresa (SISRH) .
ACORDAM os Ministros do Tribunal de Contas da União, reunidos em Sessão Plenária, diante das razões expostas pelo Relator, em:	
9.1. rejeitar as alegações de defesa apresentadas pela Srª. Fabianna Rampazzo Machado Santos (CPF XXX.528.477-XX) ;
9.2. julgar irregulares, nos termos dos arts. 1º, inciso I, 16, inciso III, alínea "d", da Lei 8.443/1992, c/c os arts. 19 e 23, inciso III, da mesma Lei, e com os arts. 1º, inciso I, 209, incisos II e III, 210 e 214, inciso III, do Regimento Interno/TCU, as contas de Fabianna Rampazzo Machado Santos (CPF XXX.528.477-XX) , condenando-a ao pagamento das importâncias a seguir especificadas, atualizadas monetariamente e acrescida dos juros de mora a partir da data discriminada até a data da efetiva quitação do débito, abatendo-se na oportunidade as quantias eventualmente ressarcidas, fixando-lhe o prazo de 15 (quinze) dias, para que comprove, perante o Tribunal, o recolhimento das referidas quantias aos cofres da Caixa Econômica Federal, nos termos do art. 23, inciso III, alínea "a", da citada lei, c/c o art. 214, inciso III, alínea "a", do Regimento Interno;
	Tipo
	Data
	Valor

	Débito
	11/6/2007
	5.617,45

	Débito
	11/6/2007
	1.656,38

	Débito
	11/7/2007
	5.763,36

	Débito
	10/8/2007
	5.653,93

	Débito
	15/1/2007
	270,65

	Débito
	16/1/2007
	270,65

	Débito
	24/1/2007
	270,65

	Débito
	9/11/2007
	270,65

	Débito
	3/12/2007
	270,65

	Débito
	7/12/2007
	270,65

	Débito
	18/12/2007
	270,65

	Débito
	21/12/2007
	270,65

	Débito
	26/12/2007
	338,31

	Débito
	28/12/2007
	338,31

	Débito
	3/1/2008
	270,65

	Débito
	3/1/2008
	1.297,98

	Débito
	7/1/2008
	270,65

	Débito
	09/01/2008
	270,65

	Débito
	11/1/2008
	270,65

	Débito
	14/1/2008
	270,65

	Débito
	15/1/2008
	270,65

	Débito
	21/1/2008
	270,65

	Débito
	23/1/2008
	270,65

	Débito
	24/1/2008
	270,65

	Débito
	28/1/2008
	270,65

	Débito
	29/1/2008
	270,65

	Débito
	30/1/2008
	270,65

	Débito
	31/1/2008
	270,65

	Débito
	7/2/2008
	451,09

	Débito
	8/2/2008
	451,09

	Débito
	12/2/2008
	270,65

	Débito
	18/2/2008
	270,65

	Débito
	19/2/2008
	270,65

	Débito
	20/2/2008
	270,65

	Débito
	21/2/2008
	270,65

	Débito
	22/2/2008
	270,65

	Débito
	26/2/2008
	270,65

	Débito
	27/2/2008
	270,65

	Débito
	29/2/2008
	270,65

	Débito
	3/3/2008
	270,65

	Débito
	4/3/2008
	270,65

	Débito
	10/3/2008
	270,65

	Débito
	12/3/2008
	270,65

	Débito
	20/3/2008
	338,31

	Débito
	24/3/2008
	270,65

	Débito
	26/3/2008
	270,65

	Débito
	28/3/2008
	580,01

	Débito
	31/3/2008
	541,32

	Débito
	02/4/2008
	270,65

	Débito
	03/4/2008
	541,32

	Débito
	11/4/2008
	270,65

	Débito
	14/4/2008
	270,65

	Débito
	15/4/2008
	270,65

	Débito
	30/4/2008
	270,65

	Débito
	09/5/2008
	270,65

	Débito
	30/10/2008
	578,42

	Débito
	3/11/2008
	289,20

	Débito
	4/11/2008
	289,20

	Débito
	5/11/2008
	289,20

	Débito
	17/11/2008
	289,20

	Débito
	18/11/2008
	289,20

	Débito
	21/12/2008
	1.446,09

	Débito
	7/2/2008
	413,16

	Débito
	7/2/2009
	34,43

	Débito
	2/7/2010
	224,11

	Débito
	2/7/2010
	1.981,57

	Débito
	6/7/2010
	224,11

	Débito
	7/7/2010
	224,11

	Débito
	8/7/2010
	224,11

	Débito
	9/7/2010
	173,91

	Débito
	19/7/2010
	224,11

	Débito
	20/7/2010
	224,11

	Débito
	21/7/2010
	224,11

	Débito
	22/7/2010
	224,11

	Débito
	23/7/2010
	224,11

	Débito
	2/8/2010
	224,11

	Débito
	4/8/2010
	672,35

	Débito
	9/8/2010
	672,35

	Débito
	12/8/2010
	224,11

	Débito
	16/8/2010
	448,22

	Débito
	18/8/2010
	448,22

	Débito
	23/8/2010
	224,11

	Débito
	24/8/2010
	224,11

	Débito
	27/8/2010
	224,11

	Débito
	30/8/2010
	448,22

	Débito
	1/9/2010
	722,86

	Débito
	6/8/2010
	268,16

	Débito
	8/9/2010
	864,54

	Débito
	13/9/2010
	240,93

	Débito
	14/9/2010
	722,86

	Débito
	17/9/2010
	240,93

	Débito
	20/9/2010
	1.204,75

	Débito
	27/9/2010
	1.204,75

	Débito
	4/10/2010
	1.204,75

	Débito
	11/10/2010
	240,93

	Débito
	13/10/2010
	240,93

	Débito
	18/10/2010
	1.204,75

	Débito
	25/10/2010
	1.204,75

	Débito
	04/11/2010
	481,89

	Débito
	08/11/2010
	1.204,75

	Débito
	16/11/2010
	963,79

	Débito
	23/11/2010
	481,89

	Débito
	25/11/2010
	481,89

	Débito
	29/11/2010
	481,89

	Débito
	02/12/2010
	240,93

	Débito
	06/12/2010
	1.204,75

	Débito
	13/12/2010
	240,93

	Débito
	14/12/2010
	481,89

	Débito
	16/12/2010
	481,89

	Débito
	21/12/2010
	240,93

	Débito
	23/12/2010
	240,93

	Débito
	27/12/2010
	963,79

	Débito
	5/1/2011
	722,86

	Débito
	5/1/2011
	2.224,24

	Débito
	10/1/2011
	240,93

	Débito
	12/1/2011
	481,89

	Débito
	14/1/2001
	240,93

	Débito
	17/1/2011
	240,93

	Débito
	18/1/2011
	481,89

	Débito
	21/1/2011
	240,93

	Débito
	2/2/2011
	240,93

	Débito
	7/2/2011
	240,93

	Débito
	10/2/2011
	481,89

	Débito
	14/2/2011
	240,93

	Débito
	16/2/2011
	240,93

	Débito
	17/2/2011
	481,89

	Débito
	21/2/2011
	722,86

	Débito
	25/2/2011
	240,93

	Débito
	28/2/2011
	240,93

	Débito
	10/3/2011
	240,93

	Débito
	11/3/2011
	240,93

	Débito
	18/3/2011
	240,93

	Débito
	21/3/2011
	481,89

	Débito
	28/3/2011
	963,79

	Débito
	5/4/2011
	722,86

	Débito
	11/4/2011
	481,89

	Débito
	13/4/2011
	481,89

	Débito
	18/4/2011
	560,94

	Débito
	25/4/2011
	934,89

	Débito
	2/5/2011
	481,89

	Débito
	5/5/2011
	481,89

	Débito
	10/5/2011
	722,86

	Débito
	13/5/2011
	240,93

	Débito
	06/6/2011
	963,79

	Débito
	10/6/2011
	240,93

	Débito
	13/6/2011
	240,93

	Débito
	14/6/2011
	240,93

	Débito
	15/6/2011
	722,86

	Débito
	20/6/2011
	388,86

	Débito
	21/6/2011
	733,34

	Débito
	27/6/2011
	240,93

	Débito
	29/6/2011
	240,93

	Débito
	30/6/2011
	240,93

	Débito
	1/7/2011
	240,93

	Débito
	04/7/2011
	1.204,75

	Débito
	11/7/2011
	481,89

	Débito
	15/7/2011
	240,93

	Débito
	18/7/2011
	240,93

	Débito
	20/7/2011
	722,86

	Débito
	25/7/2011
	240,93

	Débito
	26/7/2011
	240,93

	Débito
	27/7/2011
	722,86

	Débito
	01/8/2011
	1.204,75

	Débito
	08/8/2011
	240,93

	Débito
	10/8/2011
	722,86

	Débito
	15/8/2011
	722,86

	Débito
	18/8/2011
	481,89

	Débito
	22/8/2011
	240,93

	Débito
	24/8/2011
	240,93

	Débito
	25/8/2011
	481,89

	Débito
	29/8/2011
	240,93

	Débito
	30/8/2011
	481,89

9.3. aplicar à responsável Fabianna Rampazzo Machado Santos (CPF XXX.528.477-XX) , a multa prevista no art. 57, da Lei 8.443/1992, c/c o art. 267, do RI/TCU, no valor de R$ 15.000,00 (quinze mil reais) fixando-lhe o prazo de quinze dias, a contar da notificação, para que comprove, perante o Tribunal (art. 214, inciso III, alínea "a", do Regimento Interno do TCU) , o recolhimento da dívida aos cofres do Tesouro Nacional, atualizada monetariamente desde a data do presente acórdão até a do efetivo recolhimento, se paga após o vencimento, na forma da legislação em vigor;
9.4. autorizar, desde logo, a cobrança judicial das dívidas, caso não atendida a notificação, na forma do disposto no art. 28, inciso II, da Lei 8.443/1992;
9.5. autorizar também, desde logo, com fundamento no art. 26, inciso I, da Lei 8.443/1992, c/c o art. 217, §§ 1º e 2º, do Regimento Interno, o parcelamento das dívidas em até 36 parcelas, incidindo, sobre cada parcela, corrigida monetariamente, os correspondentes acréscimos legais, fixando-lhes o prazo de quinze dias, a contar do recebimento da notificação, para comprovar, perante o Tribunal, o recolhimento da primeira parcela, e de trinta dias, a contar da parcela anterior, para comprovar o recolhimento das demais parcelas, devendo incidir, sobre cada valor mensal, atualizado monetariamente, os juros de mora devidos, no caso do débito, na forma prevista na legislação em vigor, alertando a responsável que a falta de comprovação do recolhimento de qualquer parcela importará o vencimento antecipado do saldo devedor, nos termos do § 2º do art. 217 do Regimento Interno deste Tribunal;
9.6. considerar graves as irregularidades cometidas pela responsável Fabianna Rampazzo Machado Santos (CPF XXX.528.477-XX) e aplicar-lhe a pena de inabilitação, por um período de cinco anos, para o exercício de cargo em comissão ou função de confiança no âmbito da Administração Pública Federal, conforme previsto no art. 60 da Lei 8.443/1992;
9.7. enviar cópia do presente Acórdão à Procuradoria da República no Estado do Rio de Janeiro, nos termos do § 3º do art. 16 da Lei 8.443/1992, c/c o § 7º do art. 209 do Regimento Interno do TCU, para adoção das medidas cabíveis, informando-lhe que a presente deliberação, acompanhada do Relatório e do Voto que a fundamenta, está disponível para a consulta no endereço www.tcu.gov.br/acordaos.; e
9.8. enviar cópia do presente Acórdão à Caixa Econômica Federal e à responsável, para ciência, informando-lhes que a presente deliberação, acompanhada do Relatório e do Voto que a fundamenta, está disponível para a consulta no endereço www.tcu.gov.br/acordaos.

Tomada de contas especial instaurada em razão de irregularidades envolvendo autodesignações para exercício de função gratificada em caráter de substituição e falsos destacamentos com recebimento de diárias e demais despesas. Análise das alegações de defesa.

Caixa Econômica Federal - Caixa.

3. Responsável: Fabianna Rampazzo Machado Santos (CPF XXX.528.477-XX).

13.1. Ministros presentes: Ana Arraes (Presidente), Walton Alencar Rodrigues, Benjamin Zymler, Augusto Nardes, Raimundo Carreiro (Relator) e Jorge Oliveira.
13.2. Ministros-Substitutos convocados: Augusto Sherman Cavalcanti, Marcos Bemquerer Costa e André Luís de Carvalho.
13.3. Ministro-Substituto presente: Weder de Oliveira.

ACORDAO-COMPLETO-2533325

Acórdão 866/2022 - Plenário

ACORDAO-COMPLETO-2541490

Acórdão 1573/2022 - Plenário

RAIMUNDO CARREIRO

Adoto como Relatório, a instrução feita no âmbito da Secretaria de Controle Externo de Tomada de Contas Especial (peça 74) , que obteve a aquiescência dos dirigentes da Unidade Técnica (peças 75 e 76) , verbis:
INTRODUÇÃO
1.	Cuidam os autos de Tomada de Contas Especial instaurada pela Caixa Econômica Federal - CAIXA, em decorrência do prejuízo causado à administração pública federal pela então empregada pública, Sra. Fabianna Rampazzo Machado Santos, mediante fraudes na obtenção de benefícios financeiros.
HISTÓRICO 
2.	O motivo para instauração da presente Tomada de Contas Especial foi materializado pelo prejuízo causado à CAIXA, em decorrência da prática de fraudes pela então empregada pública Fabianna Rampazzo Machado Santos envolvendo autodesignações para exercício de função gratificada em caráter de substituição (férias, licenças, lutos, casamentos, participação em júri, etc.) e falsos destacamentos com recebimento de pagamentos de diárias e. demais benefícios, no âmbito da Agência Niterói/RJ e da Superintendência Regional Centro Leste Fluminense/RJ, no período de 11/6/2007 a 30/8/2011, tendo sido identificados 167 lançamentos de afastamentos fraudulentos que geraram os respectivos pagamentos irregulares, de acordo com o Relatório Conclusivo do Processo Disciplinar e Civil nº RJ.2593.2011.A.000303, de 26/1/2012 (peça 2, p. 50-66) .
3.	Segundo mencionado no Relatório Conclusivo do Processo disciplinar e Civil nº  RJ.2593.2011.A.000303, a Senhora Fabianna Rampazzo Machado Santos foi admitida na CAIXA em maio de 2004, trabalhando na Agência Niterói/RJ entre outubro de 2005 e abril de 2009, sendo designada Assistente Administrativa em 1°/10/2006, o que lhe conferia o perfil de Agente de Recursos Humanos, com autoridade para gerir o SISRH (inclusive o registro e controle dos assuntos relacionados a ponto eletrônico, ausências, destacamentos, substituições, etc.) . Em junho de 2009, a referida empregada foi transferida e nomeada Gerente Administrativa na SR Centro Leste Fluminense/RJ, mantendo o perfil de Agente de Recursos Humanos, com autoridade para gerir o SISRH, em decorrência do cargo, permanecendo na citada Superintendência até outubro de 2011.
4.	Diante dos fatos levantados, a Comissão para Apuração de Responsabilidade Disciplinar e Civil - Portaria nº  185/2011 AUDIR/RJ/CAIXA (peça 2, p. 5) concluiu que "a arrolada Fabianna Rampazzo Machado dos Santos agiu com dolo e má fé no exercício do cargo gerencial, beneficiando-se financeiramente pela obtenção de recursos por meio de destacamentos e substituições indevidas, com reflexos também na pontuação em processos seletivos internos, cabendo-lhe responsabilidade administrativa e civil", conforme exposto no subitem 8.2 do já mencionado Relatório Conclusivo do Processo Disciplinar e Civil.
5.	O levantamento dos valores então recebidos indevidamente pela responsável consta descrito nas planilhas à peça 2, p. 128-130 e 131-174, e totalizou o montante apurado de R$ 93.529,70, abrangendo o período de 11/6/2007 a 30/8/2011.
6.	No Relatório do Tomador de Contas Especial (peça 2, p. 268-271) , em que os fatos estão circunstanciados, consta a conclusão do Tomador de Contas/Centralizadora Nacional de Gestão de Pessoas/CAIXA pela responsabilidade da Senhora Fabianna Rampazzo Machado Santos no valor original de R$ 93.529,70 (referente aos valores recebidos irregularmente entre 11/6/2007 e 30/8/2011) , considerado, como créditos, os valores retidos na rescisão trabalhista, de R$ 1.571,98 em 20/9/2012, e R$ 472,95 em 20/10/2012, de acordo com a informação contida à peça 2, p. 114.
7.	Verifica-se que a agente responsabilizada nos autos teve oportunidade de defesa, conforme também declarado pela Caixa, no subitem 5.8 do Relatório do Tomador de Contas, haja vista o contido na notificação consubstanciada na Carta emitida em 14/12/2015 (peça 2, p. 117) , com registros à peça 2, p. 118-119, e no Edital de Notificação publicado em jornal de grande circulação (peça 2, p. 120) , porém, sem alcançar a manifestação da responsável ou o recolhimento da totalidade do débito, persistindo o motivo que legitimou a instauração da tomada de contas especial, de acordo com a informação do Tomador de Contas no subitem 5.9 do já mencionado Relatório de TCE.
8.	Na primeira intervenção desta Unidade Técnica foi proposto, com anuência do Secretário, a citação da responsável, Sra. Fabianna Rampazzo Machado Santos, CPF XXX.528.477-XX, ex-empregada da Caixa Econômica Federal, pela prática de  fraudes, obtenção de benefícios financeiros, em especial autodesignações para exercício de função gratificada em caráter de substituição (férias, licenças, lutos, casamentos, participação em júri, etc.) e falsos destacamentos com recebimento de pagamentos de diárias e demais benefícios quando era empregada da Caixa Econômica Federal.
Irregularidade: fraudes na obtenção de benefícios financeiros.
Conduta: praticar fraudes, em especial autodesignações para exercício de função gratificada em caráter de substituição (férias, licenças, lutos, casamentos, participação em júri, etc.) e falsos destacamentos com recebimento de pagamentos de diárias e. demais benefícios quando era empregada da Caixa Econômica Federal.
Dispositivos violados: os seguintes regulamentos e normas da CAIXA, conforme subitem 7.2.1 do relatório (peça 2, p. 65) : RH 022 027, os subitens 3.3.5.2.1, 3.7.4.3, versões posteriores; RH 184 000, os subitens 3.2.2, 3.3.1, 3.3.2 e 3.5.1.1, 3.11.5, versões seguintes; RH 005035, os subitens 3.16.4,3.18.7,4.5.6, versões subsequentes; e 9 RH 020 020, o subitem 4.1.1.2 combinado com RH 034 023, o subitem 4.3.9.11.
Débito atualizado: R$ 157.397,27
9.	Regularmente citada por meio do Ofício 2725/2018 (peça 8) e AR de peça 9, a responsável apresentou alegações de defesa por meio de seu procurador devidamente habilitado (peça 10) , as quais encontram-se juntadas às peças 12 a 68.
10.	As alegações de defesa foram analisadas na instrução à peça 69, concluindo-se pela sua rejeição. Entretanto, entendeu-se que se mostrava razoável a compensação dos valores referentes as verbas rescisórias retidos pela CEF no valor do débito imputado, pois caso tivesse ocorrido de fato, uma condenação em débito pelo total representaria exigência de pagamento em duplicidade pelo TCU. Por isso mesmo, vislumbrou-se necessidade de realizar diligência junto à Caixa para que informasse ao TCU se tais valores foram retidos na verba rescisória da ex-empregada e em que montante, a fim de que se pudesse realizar a compensação caso tenha havido retenção de valores.
11.	Realizada a diligência proposta por meio do Ofício 535/2019 (peça 72) , a Caixa atendeu por intermédio do Ofício 024/2019 inserido à peça 73.
EXAME TÉCNICO
12.	As alegações de defesa propriamente ditas constam da peça 12. No entanto, a responsável juntou também os documentos de peça 13 a 68. Os documentos de peça 13 a 56 referem-se a diversas comunicações (e-mail) em que a responsável participou quando no exercício de empregada da Caixa. Os documentos de peças 57 a 59 são peças do processo de reclamação trabalhista que a responsável moveu em face da Caixa Econômica Federal. Já os documentos de peças 63 a 68 são peças de um processo criminal em que a responsável configura como ré.
12.1.	Para melhor exposição da matéria, reproduziremos novamente as alegações de defesa analisadas na instrução de peça 69.
Argumento:
13.	Nas páginas 1 a 4 da peça 12, alega que ocorreu a prescrição da pretensão punitiva do TCU que seria de cinco anos, a qual estaria regulada integralmente pela Lei nº 9.873/1999, segundo jurisprudência do STF.
Análise:
14.	Não procede tal alegação, pois conforme normativos do próprio TCU (art. 6º, inciso II, c/c art. 19 da IN/TCU 71/2012, modificada pela IN/TCU 76/2016) , o prazo prescricional da pretensão punitiva do TCU, para fins de aplicação de multa, é de dez anos, considerando ainda que a última data referente ao desvio dos recursos é 30/8/2011, conforme lista de peça 2, p. 128-130 e a responsável foi notificada para devolução em 14/12/2015, quando ainda na fase interna da TCE e em 21/12/2018 quando na citação realizada pelo TCU.
15.	A questão da prescritibilidade das ações de ressarcimento por danos causados ao Erário foi objeto de incidente de uniformização de jurisprudência suscitado no âmbito desta Corte de Contas, o qual foi julgado pelo Acórdão 2709/2008-TCU-Plenário - Relator: Min. Benjamin Zymler (TC Processo 005.378/2000-2) . Por meio desse decisum, firmou-se o entendimento segundo o qual são imprescritíveis as ações de ressarcimento por prejuízos gerados ao Erário, em consonância com posicionamento do Plenário do Supremo Tribunal Federal, exarado em sede de Mandato de Segurança (MS 26.210-9/DF, Relator Ministro Ricardo Lewandowski) . Segue trecho do referido Acórdão:
9.1. deixar assente no âmbito desta Corte que o art. 37 da Constituição Federal conduz ao entendimento de que as ações de ressarcimento movidas pelo Estado contra os agentes causadores de danos ao erário são imprescritíveis, ressalvando a possibilidade de dispensa de instauração de tomada de contas especial prevista no §4º do art. 5º da IN TCU nº 56/2007 [vigente à época; sucedida pela IN TCU nº 71/2012];
16.	O instituto da prescrição nos processos do TCU obedece ao art. 37, § 5º, da Constituição Federal, no tocante ao ressarcimento do prejuízo ao erário, e ao art. 205 da Lei 10.406/2002 (Código Civil) , no que se refere à pretensão punitiva. Assim, quanto ao débito, a ação ressarcitória é imprescritível, e quanto à aplicação de sanções, ela prescreve em dez anos a contar da data de ocorrência das irregularidades (Acórdão 374/2017-TCU-Plenário - Relator: Bruno Dantas) ;
17.	A condenação em débito em processo de TCE não tem caráter punitivo, possuindo, essencialmente, natureza jurídica de reparação civil pelo prejuízo causado ao erário, não sendo alcançada, portanto, pelo instituto da prescrição da pretensão punitiva. (Súmula TCU 282: As ações de ressarcimento movidas pelo Estado contra os agentes causadores de danos ao erário são imprescritíveis) .
18.	No que diz respeito à prescrição da pretensão punitiva, nos termos do Acórdão 1441/2016-TCU-Plenário, que uniformizou a jurisprudência do TCU acerca da questão, prevaleceu o entendimento de que se aplica o prazo geral de prescrição indicado no art. 205 do Código Civil, que é de 10 anos, contado da data de ocorrência da irregularidade sancionada, nos termos do art. 189 do Código Civil, sendo este prazo interrompido pelo ato que ordenar a citação, a audiência ou a oitiva do responsável. No caso em exame, não ocorreu a prescrição, uma vez que o ocorreu em 30/8/2011 e o ato de ordenação da citação deu-se em 21/12/2018.
Argumento:
19.	Nas páginas 4 a 30 da peça 12, traz alegações de mérito.
20.	Aduz que "as alegações que pesam em desfavor da respondente são no sentido de que teria havido suposta prática de fraudes contra a empresa pública federal. Ocorre que tal conclusão foi baseada num processo disciplinar totalmente EIVADO DE NULIDADE e um processo judicial totalmente INQUISITOR, ignorando por completo as garantas constitucionais do devido processo legal, do contraditório e da ampla defesa".
21.	Sobre o processo Administrativo disciplinar, alega que "sempre exercia de fato as atribuições dos gerentes regionais cumulado com as atribuições inerentes ao seu cargo de gerente administrativo, conforme está devidamente demonstrado nos e-mail (em anexo) ".
22.	Importante frisar, aduz, "que essa forma de proceder tinha anuência de todos os gerentes regionais (superintendência - 2009 a 2011) e gerentes de relacionamento e gerente geral (Agência - 2007 a 2009) , pois a situação ficava extremamente cômoda para os mesmos, pois recebiam as suas respectivas comissões, enquanto a Respondente era quem trabalhava de fato". 
23.	Assevera que, "em que pese ter sido apurado processo disciplinar 167 designações para substituição em cargos comissionados tidos como "indevidas", num total de 366 dias de exercício não efetivos, o que ocorreu na realidade foi a única forma, embora totalmente "irregular", que a Acusada encontrou na época para ter a sua mais que merecida ascensão profissional, já que ela atuava, de fato, nas funções exercidas pelos cargos das substituições lançadas no SISRH".
24.	Na realidade, prossegue, "as substituições ocorreram, mesmo com os gerentes regionais, gerentes de relacionamento e superiores presentes fisicamente no local de trabalhos, quem realmente enfrentava e resolvia os problemas de forma efetiva era a Respondente (conforme provas os e-mail de 2009, 2010 e 2011) ".
25.	Assevera que "o objetivo das substituições, finalisticamente, eram tão somente a ascensão profissional, no intuito de fazer jus a seu intenso labor pela instituição. Em nenhum momento houve má-fé ou intenção em prejudicar o erário da empresa".
26.	Outrossim, argumenta, "NÃO É CRÍVEL, que tais substituições realizadas pela Respondente nunca foram percebidos por seus superiores hierárquicos. Aliás, insta FRISAR que seus superiores hierárquicos sempre souberam e concordavam com a conduta da respondente".
27.	Inclusive, prossegue, "é responsabilidade normativa estabelecida pela própria empresa (CEF) a fiscalização dos lançamentos do SISRH e a homologação dos pontos dos empregados pelo gestor da unidade".
28.	Desta forma, conclui, "existia sim, um acordo tácito, uma verdadeira anuência com a conduta da Acusada. Logo, os valores, dito pelo auditor como "indevidos" na realidade foram DEVIDOS, pelo simples fato de que a Respondente exerceu tais funções, próprias dos gerentes regionais. Logo, a mesma foi paga pelo seu real labor!".
29.	Desta forma, conclui, "não há que se falar em "prejuízo" para empresa! O que está devidamente provado por e-mail dos anos de 2009, 2010, 2011 que foram recuperados pela Respondente".
30.	Com relação aos destacamentos, afirma que realmente efetivou as viagens e visitas a outras agências. Para isso, transcreve parte do 2º depoimento da Acusada no PAD (peça 12, p. 9) .
30.1.	Neste sentido, assevera, "vale destacar que todos os destacamentos eram de conhecimento do superintendente da SR, pois toda vez que era incluso no sistema um destacamento era gerado automaticamente um e-mail (SOLIC AUT DEST) , para o superintendente da unidade (caixa de e-mails da Unidade) perguntando ao mesmo se confirma o procedimento ou não" (para confirmar essa informação, traz como exemplo o destacamento de um outro empregado) .
30.2.	Argumenta que "EM NENHUM MOMENTO existiu irregularidades em relação aos destacamentos, nem os mesmos eram inconsistentes. Tão pouco era a própria Respondente, com a sua matrícula e senha, que inseriu no sistema os seus destacamentos, pelos motivos expostos, ou seja, era o seu superior imediato que fazia o lançamento dos destacamentos".
30.3.	Faz referências a e-mails anexados a sua defesa (sem dizer quais) que supostamente demonstrariam a necessidade da mesma visitar outras agências em diversas cidades.
31.	A seguir, traz conclusão tecendo críticas aos procedimentos do PAD (peça 12, p. 12-13) , no sentido de que "podemos perceber que o PAD foi orquestrado na direção de condenar a Respondente, sendo que a ampla defesa e o contraditório foram meramente formais".
32.	Traz também considerações sobre seu caráter profissional e atividades exercidas na CEF (peça 12, p. 13-20) .
33.	A seguir, traz diversas considerações com referência ao processo criminal (Proc. nº 0001553-90.2012.4.02.5102 - 2ª Vara Especializada de Niterói/RJ) , em que, segundo informa, sofreu condenação em 1ª Instância (peça 12, p. 20-28) .
34.	Alega o caráter alimentar dos valores apresentados pela tabela CEF e por isso mesmo seriam inexigíveis por terem um caráter de subsistência, garantidor da vida, os alimentos seriam imediatamente consumidos. Para isso, invoca a súmula do TCU nº 249.
É dispensada a reposição de importâncias indevidamente percebidas, de boa-fé, por servidores ativos e inativos, e pensionistas, em virtude de erro escusável de interpretação de lei por parte do órgão/entidade, ou por parte de autoridade legalmente investida em função de orientação e supervisão, à vista da presunção de legalidade do ato administrativo e do caráter alimentar das parcelas salariais.
35.	Sobre o débito imputado na citação, alega "que não veio acompanhado do instrumento citatório nenhuma planilha contábil para explicitar como essa correção monetária foi realizada e se está correta. Desta forma, a recorrente postula uma perícia contábil, no intuito de ser devidamente apurado e submetido a garantia Constitucional do Contraditório e da Ampla Defesa".
36.	Por derradeiro, faz as seguintes postulações:
	a) sejam recebidas as presentes ALEGACÕES DE DEFESA, visto que apresentadas a tempo e modo;
	b) que seja acatada a prescrição da prescrição da pretensão administrativa sancionadora (MULTA) quinquenal para o caso presente, tudo de forma a prestigiar a mais recente jurisprudência do STF e em atenção ao que preconiza o art. 1 - A da Lei 9.873/1999, tendo por prejudicada qualquer punição em desfavor da respondente;
	c) No intuito de comprovar a veracidade dos fatos narrados pela Respondente sobre a sua idoneidade profissional, requer a este Egrégio Tribunal, mui respeitosamente, que determine a expedição de Ofício para CEF, no sentido de enviar aos Autos os seguintes documentos:
 Que a CEF envie os relatórios de login no ambiente de caixa da Acusada (Fabianna Rampazzo Machado Santos) ;
 Que a CEF envie ao Juízo todas transações efetivadas pela Respondente (Mat. nº 0720779-2) pelo sistema SIAPV e o perfil de acesso a esse sistema que pode ser obtido pelo relatório APLSIAPV, cujo modelo encontra-se anexado à presente, o que apontará o perfil de Gestor e confirmará que a acusada efetivamente exercia função gerencial na agência do período de 20017 a 2009 e não de assistente administrativo somente;
 Perfil de acesso ao sistema 5.41 e do FGTS no período de 2007 a 2009;
 Relatório e cópia de todos os contratos de crédito e ficha de abertura de contas efetivados pela Acusada, nos anos de 2007 a 2009;
 Que seja enviado ao Juízo o Perfil de acesso de SIPON (4.52) no período de 2007 a 2009, que demonstrará que a acusada possuía o perfil para homologação de pontos de funcionários da agência, o que configurava atividade gerencial e não de assistente administrativo;
 Que seja enviado ao Juízo à descrição das atribuições de cada cargo da CEF, em especial dos assistentes administrativo de agencia, gerente de relacionamento, gerente administrativo e gerentes regionais, durante a época em que ocorreram os fatos.
	d) No mérito, que a tese da respondente seja deferida no sentido, que não houve dolo, que a respondente tão somente visava a sua ascensão profissional (Gerente Regional) , com a anuência dos seus superiores imediatos e o dinheiro recebido a mesma ACREDITA que era justo pelo o acúmulo de funções que exorbitavam ao largo as suas funções de assistente e gerente administrativo;
	e) que a Respondente seja absolvida das irregularidades imputadas por erro de proibição e absolvida de devolução de qualquer valor sob pena de enriquecimento ilícito por parte do Poder Público Federal. Em suma, que ao final da presente Tomada de Contas Especial sejam tidas por totalmente improcedentes as acusações que pesam contra a Respondente;
	f) Se porventura, este egrégio Tribunal , entender de forma diversa, a Respondente postula:
 A realização da Perícia contábil do valor do débito, no intuito de se tornar efetivo o exercício do contraditório e da ampla defesa;
 Que seja declarada a natureza alimentar dos valores devidos, tornando-os irrepetíveis;
 Que seja feita a compensação dos valores referentes as verbas rescisórias retidas pela CEF no valor do total devido;
 Que conceda o parcelamento do débito em 60 (sessenta) parcelas ou mais, no intuito de adequar o parcelamento do valor devido com a atual situação financeira da respondente.
Análise
37.	Pelo que se extrai das suas alegações, a responsável não nega a autoria das irregularidades e afirma que o motivo dos seus atos tinha por objetivo sua ascensão profissional e uma correspondente remuneração mínima pelos exercício das diversas funções que exercia que exorbitavam as inerentes ao cargo de gerente administrativo, já que, segundo afirma, ela atuava, de fato, nas funções exercidas pelos cargos das substituições lançadas no SISRH.
38.	Conforme o Relatório Conclusivo do Processo Disciplinar e Civil nº RJ.2593.2011.A.000303, de 26/1/2012 (peça 2, p. 50-66) , ela cometeu irregularidades as quais envolveram autodesignações para exercício de função gratificada em caráter de substituição (férias, licenças, lutos, casamentos, participação em júri, etc.) e falsos destacamentos com recebimento de pagamentos de diárias e. demais benefícios, no âmbito da Agência Niterói/RJ e da Superintendência Regional Centro Leste Fluminense/RJ, no período de 11/6/2007 a 30/8/2011, tendo sido identificados 167 lançamentos de afastamentos fraudulentos que geraram os respectivos pagamentos irregulares.
39.	Não há elementos nos autos que identifiquem falhas na condução do mencionado processo disciplinar e nem mesmo os e-mails encaminhados pela defendente em sua defesa juntados às peças 13 a 56 são suficientes para que comprovem que a responsável exercia as funções autodesignadas, pois são esparsos e pelos conteúdos que apresentam não permitem precisar que função exercia a empregada.
40.	Sendo assim, uma vez que na conclusão do PAD consta que as autodesignações e destacamentos foram fraudulentos e que a responsável nas suas alegações de defesa não se manifestou especificamente sobre cada irregularidade apontada, apenas se limitou a alegar que exercia de fato as funções trazendo por respaldo uma série de e-mails dos quais não se permite extrair que exercia regularmente as funções objeto das impugnações, devem ser rejeitadas suas alegações de defesa.
41.	Ademais, conforme descrito no item 21 desta instrução, a responsável reconhece que seus atos foram irregulares, os quais praticou com vistas a obter, segundo ela, merecida ascensão profissional.
42.	Sobre suas postulações transcrita no item 34, especialmente oficializar a Caixa para que envie os documentos descritos na alínea c", não procede, pois não se mostram necessários para elucidação do feito nesta fase do processo, uma vez que o PAD foi concluído e não há nada nos autos que coloquem em dúvida sua legalidade. Tão pouco se mostra cabível emitir ofícios à Caixa para que envie documentos ao juízo do processo criminal em que é ré, pois tal solicitação deve ser encaminhada diretamente ao juízo correspondente, não cabendo ao TCU se imiscuir nessa questão.
42.1.	Sobre o caráter alimentar dos valores apresentados também não procede, pois a súmula do TCU nº 249 trata de erro escusável de interpretação de lei, não sendo o caso tratado aqui.
42.2.	Da mesma forma, não se mostra cabível a realização da perícia contábil do valor do débito imputado na citação, pois este é calculado segundo a variação do IPCA e não existe no TCU previsão de tal possibilidade.
43.	Dessa forma, em vista do exposto nos parágrafos precedentes, devem ser rejeitadas as alegações de defesa apresentadas.
43.	Em resposta à diligência realizada por meio do Ofício 535/2019 (peça 72) , a Caixa informa que ocorreram três retenções conforme a seguir:
 R$ 1.207,16, constante no campo 115.5 do TRCT (Termo de Rescisão de Contrato de Trabalho) sob o título de ATUALIZAÇÃO MONETÁRIA SOBRE DÍVIDAS (rubrica 363 da folha de Pagamento) .
 Além da retenção citada acima, foram efetuadas outras duas retenções após o desligamento, sendo a primeira na Folha de Pagamento de setembro/2012, no valor de R$ 364,82 decorrente de acertos financeiros de horas extras e na Folha de Pagamento de outubro/2012, no valor de R$ 472,95, quando foi retido o acerto retroativo referente ao Acordo Coletivo de Trabalho 2012/2013.
44.	Os débitos imputados à ex-empregada foram devidos à autodesignações para exercício de função gratificada em caráter de substituição (férias, licenças, lutos, casamentos, participação em júri, etc.) e falsos destacamentos com recebimento de pagamentos de diárias e demais benefícios, não tendo relação com as retenções citadas acima. Dessa forma, as retenções mencionadas pela Caixa não guardam relação com as verbas componentes da imputação do débito, de modo que não cabe a compensação solicitada pela responsável em suas alegações defesa.
45.	Sobre seu pedido de parcelamento do débito, em 60 vezes ou mais, conforme art. 26 da Lei 8.443/1992, c/c o art. 217 do Regimento Interno, tal parcelamento é permitido no prazo máximo em até 36 parcelas e pode ser requerido em qualquer fase do processo. Dessa forma, deve ser concedido o parcelamento em 36 parcelas, com sobrestamento do processo para fins de julgamento do mérito até a quitação do débito ou omissão no pagamento.
CONCLUSÃO
43.	Diante do relatado nos tópicos precedentes, conclui-se pelo não acolhimento das alegações apresentadas pela Sra. Fabianna Rampazzo Machado Santos, CPF XXX.528.477-XX, ex-empregada da Caixa Econômica Federal, por não serem suficientes para elidir as irregularidades apontadas e pela concessão do parcelamento da dívida em 36 parcelas conforme previsto no art. 26 da Lei 8.443/1992 c/c o art. 217 do Regimento Interno.
PROPOSTA DE ENCAMINHAMENTO
46.	Diante do exposto, submetem-se os autos à consideração superior, propondo:
	a) rejeitar as alegações apresentadas pela Sra. Fabianna Rampazzo Machado Santos, CPF XXX.528.477-XX, ex-empregada da Caixa Econômica Federal;
	b) autorizar o pagamento da dívida da Sra. Fabianna Rampazzo Machado Santos, CPF XXX.528.477-XX, ex-empregada da Caixa Econômica Federal, em 36 parcelas mensais e consecutivas, nos termos do art. 26 da Lei 8.443/1992, c/c o art. 217 do Regimento Interno, fixando-lhe o prazo de quinze dias, a contar do recebimento da notificação, para comprovar perante o Tribunal o recolhimento da primeira parcela, e de trinta dias, a contar da parcela anterior, para comprovar o recolhimento das demais parcelas, devendo incidir sobre cada valor mensal a atualização monetária, na forma prevista na legislação em vigor, informando-a que a falta de recolhimento de qualquer parcela importará no vencimento antecipado do saldo devedor.
Débito
	Tipo
	Data
	Valor

	Débito
	11/6/2007
	5.617,45

	Débito
	11/6/2007
	1.656,38

	Débito
	11/7/2007
	5.763,36

	Débito
	10/8/2007
	5.653,93

	Débito
	15/1/2007
	270,65

	Débito
	16/1/2007
	270,65

	Débito
	24/1/2007
	270,65

	Débito
	9/11/2007
	270,65

	Débito
	3/12/2007
	270,65

	Débito
	7/12/2007
	270,65

	Débito
	18/12/2007
	270,65

	Débito
	21/12/2007
	270,65

	Débito
	26/12/2007
	338,31

	Débito
	28/12/2007
	338,31

	Débito
	3/1/2008
	270,65

	Débito
	3/1/2008
	1.297,98

	Débito
	7/1/2008
	270,65

	Débito
	09/01/2008
	270,65

	Débito
	11/1/2008
	270,65

	Débito
	14/1/2008
	270,65

	Débito
	15/1/2008
	270,65

	Débito
	21/1/2008
	270,65

	Débito
	23/1/2008
	270,65

	Débito
	24/1/2008
	270,65

	Débito
	28/1/2008
	270,65

	Débito
	29/1/2008
	270,65

	Débito
	30/1/2008
	270,65

	Débito
	31/1/2008
	270,65

	Débito
	7/2/2008
	451,09

	Débito
	8/2/2008
	451,09

	Débito
	12/2/2008
	270,65

	Débito
	18/2/2008
	270,65

	Débito
	19/2/2008
	270,65

	Débito
	20/2/2008
	270,65

	Débito
	21/2/2008
	270,65

	Débito
	22/2/2008
	270,65

	Débito
	26/2/2008
	270,65

	Débito
	27/2/2008
	270,65

	Débito
	29/2/2008
	270,65

	Débito
	3/3/2008
	270,65

	Débito
	4/3/2008
	270,65

	Débito
	10/3/2008
	270,65

	Débito
	12/3/2008
	270,65

	Débito
	20/3/2008
	338,31

	Débito
	24/3/2008
	270,65

	Débito
	26/3/2008
	270,65

	Débito
	28/3/2008
	580,01

	Débito
	31/3/2008
	541,32

	Débito
	02/4/2008
	270,65

	Débito
	03/4/2008
	541,32

	Débito
	11/4/2008
	270,65

	Débito
	14/4/2008
	270,65

	Débito
	15/4/2008
	270,65

	Débito
	30/4/2008
	270,65

	Débito
	09/5/2008
	270,65

	Débito
	30/10/2008
	578,42

	Débito
	3/11/2008
	289,20

	Débito
	4/11/2008
	289,20

	Débito
	5/11/2008
	289,20

	Débito
	17/11/2008
	289,20

	Débito
	18/11/2008
	289,20

	Débito
	21/12/2008
	1.446,09

	Débito
	7/2/2008
	413,16

	Débito
	7/2/2009
	34,43

	Débito
	2/7/2010
	224,11

	Débito
	2/7/2010
	1.981,57

	Débito
	6/7/2010
	224,11

	Débito
	7/7/2010
	224,11

	Débito
	8/7/2010
	224,11

	Débito
	9/7/2010
	173,91

	Débito
	19/7/2010
	224,11

	Débito
	20/7/2010
	224,11

	Débito
	21/7/2010
	224,11

	Débito
	22/7/2010
	224,11

	Débito
	23/7/2010
	224,11

	Débito
	2/8/2010
	224,11

	Débito
	4/8/2010
	672,35

	Débito
	9/8/2010
	672,35

	Débito
	12/8/2010
	224,11

	Débito
	16/8/2010
	448,22

	Débito
	18/8/2010
	448,22

	Débito
	23/8/2010
	224,11

	Débito
	24/8/2010
	224,11

	Débito
	27/8/2010
	224,11

	Débito
	30/8/2010
	448,22

	Débito
	1/9/2010
	722,86

	Débito
	6/8/2010
	268,16

	Débito
	8/9/2010
	864,54

	Débito
	13/9/2010
	240,93

	Débito
	14/9/2010
	722,86

	Débito
	17/9/2010
	240,93

	Débito
	20/9/2010
	1.204,75

	Débito
	27/9/2010
	1.204,75

	Débito
	4/10/2010
	1.204,75

	Débito
	11/10/2010
	240,93

	Débito
	13/10/2010
	240,93

	Débito
	18/10/2010
	1.204,75

	Débito
	25/10/2010
	1.204,75

	Débito
	04/11/2010
	481,89

	Débito
	08/11/2010
	1.204,75

	Débito
	16/11/2010
	963,79

	Débito
	23/11/2010
	481,89

	Débito
	25/11/2010
	481,89

	Débito
	29/11/2010
	481,89

	Débito
	02/12/2010
	240,93

	Débito
	06/12/2010
	1.204,75

	Débito
	13/12/2010
	240,93

	Débito
	14/12/2010
	481,89

	Débito
	16/12/2010
	481,89

	Débito
	21/12/2010
	240,93

	Débito
	23/12/2010
	240,93

	Débito
	27/12/2010
	963,79

	Débito
	5/1/2011
	722,86

	Débito
	5/1/2011
	2.224,24

	Débito
	10/1/2011
	240,93

	Débito
	12/1/2011
	481,89

	Débito
	14/1/2001
	240,93

	Débito
	17/1/2011
	240,93

	Débito
	18/1/2011
	481,89

	Débito
	21/1/2011
	240,93

	Débito
	2/2/2011
	240,93

	Débito
	7/2/2011
	240,93

	Débito
	10/2/2011
	481,89

	Débito
	14/2/2011
	240,93

	Débito
	16/2/2011
	240,93

	Débito
	17/2/2011
	481,89

	Débito
	21/2/2011
	722,86

	Débito
	25/2/2011
	240,93

	Débito
	28/2/2011
	240,93

	Débito
	10/3/2011
	240,93

	Débito
	11/3/2011
	240,93

	Débito
	18/3/2011
	240,93

	Débito
	21/3/2011
	481,89

	Débito
	28/3/2011
	963,79

	Débito
	5/4/2011
	722,86

	Débito
	11/4/2011
	481,89

	Débito
	13/4/2011
	481,89

	Débito
	18/4/2011
	560,94

	Débito
	25/4/2011
	934,89

	Débito
	2/5/2011
	481,89

	Débito
	5/5/2011
	481,89

	Débito
	10/5/2011
	722,86

	Débito
	13/5/2011
	240,93

	Débito
	06/6/2011
	963,79

	Débito
	10/6/2011
	240,93

	Débito
	13/6/2011
	240,93

	Débito
	14/6/2011
	240,93

	Débito
	15/6/2011
	722,86

	Débito
	20/6/2011
	388,86

	Débito
	21/6/2011
	733,34

	Débito
	27/6/2011
	240,93

	Débito
	29/6/2011
	240,93

	Débito
	30/6/2011
	240,93

	Débito
	1/7/2011
	240,93

	Débito
	04/7/2011
	1.204,75

	Débito
	11/7/2011
	481,89

	Débito
	15/7/2011
	240,93

	Débito
	18/7/2011
	240,93

	Débito
	20/7/2011
	722,86

	Débito
	25/7/2011
	240,93

	Débito
	26/7/2011
	240,93

	Débito
	27/7/2011
	722,86

	Débito
	01/8/2011
	1.204,75

	Débito
	08/8/2011
	240,93

	Débito
	10/8/2011
	722,86

	Débito
	15/8/2011
	722,86

	Débito
	18/8/2011
	481,89

	Débito
	22/8/2011
	240,93

	Débito
	24/8/2011
	240,93

	Débito
	25/8/2011
	481,89

	Débito
	29/8/2011
	240,93

	Débito
	30/8/2011
	481,89

	Crédito
	20/9/2012
	1.571,98

	Crédito
	20/10/2012
	472,95

2.	Em parecer (peça 78) , o representante do Ministério Público junto ao Tribunal manifestou sua divergência parcial em relação à proposta acima, nos seguintes termos:
Cuidam os autos de Tomada de Contas Especial instaurada pela Caixa Econômica Federal - Caixa, em decorrência do prejuízo causado à administração pública federal pela então empregada pública, Sra. Fabianna Rampazzo Machado Santos, mediante fraudes na obtenção de benefícios financeiros.
2.	Em trabalho de auditoria da Caixa (peça 1, p. 8-11) , foi constatado que diversas substituições e destacamentos efetivados em nome da gerente administrativa Fabianna Rampazzo Machado Santos eram indevidos. Além do número excessivo de lançamentos, os registros no sistema de recursos humanos da Caixa (SISRH) indicavam como justificativa predominante o afastamento do titular do cargo para participação em júri (opção 915 - Convocação Júri Outro) ou em razão de destacamentos (opção 46 - Destacamento Administrativo Interno) , sem que existissem documentos que comprovassem as motivações indicadas, ou mesmo a efetiva ausência dos empregados substituídos. Diante dos fortes indícios de manipulação do SISRH, foi instaurado Processo Disciplinar e Civil (PAD) para apurar a responsabilidade dos empregados envolvidos.
3.	Conforme registrado no Relatório Conclusivo do PAD (peça 1, p. 50-66) , os lançamentos dos afastamentos e dos destacamentos foram comandados pela Sra. Fabianna, que à época exercia atividade que possibilitava o acesso privilegiado ao SISRH, e por dois de seus assistentes, Gabriel Rodrigues Ventura Soares e Giuliana Bertoche Leal. Chamados a depor, os empregados assistentes relataram desconhecer os eventos causadores das ocorrências registradas no sistema de recursos humanos. Posteriormente, ficou comprovado que os lançamentos foram efetuados nos horários em que os referidos assistentes estavam fora de sua jornada de trabalho, afastando-se a possibilidade de conivência ou negligência desses, e configurando caso de captura indevida de senha de acesso.
4.	Também foram ouvidos os gerentes regionais da Caixa que teriam sido substituídos com maior frequência pela denunciada, e todos eles negaram que tivessem se ausentado pelos motivos incluídos no sistema. Na maioria dos casos, esses profissionais não estavam sequer ausentes nos períodos de substituição lançados.
5.	Concluiu-se, então, que a empregada Fabianna praticou fraude contra a Caixa no período de 11/06/2007 a 30/08/2011, no âmbito da Agência Niterói/RJ e da Superintendência Regional Centro Leste Fluminense/RJ, "beneficiando-se financeiramente pela obtenção de recursos por meio de destacamentos e substituições indevidas, com reflexos também na sua pontuação em processos seletivos internos, cabendo-lhe responsabilidade administrativa e civil" (peça 1, p. 66) .
6.	Como resultado do PAD, a empregada teria seu contrato de trabalho rescindido por justa causa. Contudo, antecipando-se à finalização do processo pela Caixa, ela pediu demissão, desligando-se de suas atividades em 03/09/2012. Quanto ao débito, as notificações expedidas pela Caixa não lograram êxito, instaurando-se a presente TCE (peça 1, p. 117, 120 e 270) .
7.	Neste TCU, foi promovida a citação da responsável pelo débito no valor original de               R$ 93.529,70 (peças 8 e 9) . Regularmente citada, a Sra. Fabianna apresentou as alegações de defesa à peça 12, e juntou os documentos às peças 13 a 68 - e-mails, peças do processo trabalhista movido contra a Caixa e peças do processo criminal no qual figura como ré.
8.	Em síntese, a responsável alegou que os procedimentos adotados no PAD foram direcionados, por entender que testemunhas relevantes deixaram de ser ouvidas. Além disso, apesar de admitir que as designações para as substituições e destacamentos se deram de forma irregular, afirmou que exercia de fato as atribuições dos gerentes regionais em conjunto com as atribuições inerentes ao seu cargo oficial. Assim, apesar de as substituições terem ocorrido com os titulares dos cargos presentes fisicamente no local de trabalho, ela teria desenvolvido atividades compatíveis com os benefícios recebidos e, portanto, não estaria em débito. Com relação aos destacamentos, reafirmou que as viagens e visitas a outras agências foram efetivamente realizadas, e que eram de conhecimento do seu superior hierárquico.
9.	Na hipótese de não ter suas alegações de defesa acolhidas, a ex-gerente administrativa pleiteou:
a)	a realização da perícia contábil do valor do débito, a fim de tornar efetivo o exercício do contraditório e da ampla defesa;
b)	o reconhecimento da natureza alimentar dos valores devidos;
c)	a compensação dos valores referentes às verbas rescisórias retidas pela Caixa no valor do total devido; 
d)	a concessão do parcelamento do débito em sessenta parcelas ou mais.
10.	Em instrução à peça 69, a Secex-TCE concluiu pela rejeição das alegações de defesa apresentadas. A unidade técnica observou não haver elementos nos autos que configurem falhas na condução do mencionado processo disciplinar. Além disso, os e-mails encaminhados pela defendente apresentam conteúdos esparsos, e não são suficientes para comprovar que a Sra. Fabianna exerceu as atividades inerentes às funções autodesignadas, tampouco que realizou os inúmeros destacamentos lançados em seu nome.
11.	Após esclarecer que o caráter alimentar dos valores recebidos indevidamente só pode ser admitido diante de erro escusável de interpretação de lei, ressaltando tratar-se de situação incompatível com o presente caso (Súmula do TCU nº 249) , e que o débito imputado na citação foi calculado segundo a variação do IPCA, a unidade técnica admitiu a possibilidade de compensar os valores referentes às verbas rescisórias retidos no valor do débito imputado. Para tanto, realizou diligência junto à Caixa para que informasse se tal retenção ocorreu, e em que montante (peças 72 e 73) .
12.	Em análise de mérito (peça 74) , a unidade técnica constatou que as retenções realizadas pela Caixa não guardam relação com as verbas componentes da imputação do débito, não sendo possível realizar a compensação solicitada pela responsável, restando mantidas as parcelas de débito indicadas no ofício citatório. Também observou que não seria plausível oferecer parcelamento em sessenta vezes, por não reconhecer situação excepcional que justifique exceder o número de parcelas previsto no art. 217 do RITCU.
13.	Então, a Secex-TCE concluiu que o parcelamento deveria se dar em 36 vezes, com sobrestamento do processo para fins de julgamento do mérito até a quitação do débito (ou até a eventual omissão no pagamento) , apresentando proposta de encaminhamento nos seguintes termos:
"a) rejeitar as alegações apresentadas pela Sra. Fabianna Rampazzo Machado Santos, CPF XXX.528.477-XX, ex-empregada da Caixa Econômica Federal; 
b) autorizar o pagamento da dívida da Sra. Fabianna Rampazzo Machado Santos, CPF XXX.528.477-XX, ex-empregada da Caixa Econômica Federal, em 36 parcelas mensais e consecutivas, nos termos do art. 26 da Lei 8.443/1992, c/c o art. 217 do Regimento Interno, fixando-lhe o prazo de quinze dias, a contar do recebimento da notificação, para comprovar perante o Tribunal o recolhimento da primeira parcela, e de trinta dias, a contar da parcela anterior, para comprovar o recolhimento das demais parcelas, devendo incidir sobre cada valor mensal a atualização monetária, na forma prevista na legislação em vigor, informando-a que a falta de recolhimento de qualquer parcela importará no vencimento antecipado do saldo devedor." (peça 74, p. 8) 
II
14.	Manifesto-me, desde já, de acordo com a análise empreendida pela unidade técnica. 
15.	Com razão, os argumentos da defesa não são suficientes para desqualificar as análises e conclusões do PAD (peça 1, p. 50-66) , tampouco para confirmar que a Sra. Fabianna Rampazzo Machado Santos desenvolveu as atividades inerentes às substituições e aos destacamentos que ela mesma registrou/autorizou. 
16.	Contudo, em relação à proposta de encaminhamento, considero que o julgamento das contas da responsável deva se dar desde já, tendo em vista que a irregularidade praticada configura fraude, não havendo margem para se aplicar os procedimentos dos §§ 3º e 4º do art. 202 do RITCU, ante a impossibilidade de reconhecer boa-fé em sua conduta.
17.	Desse modo, com vênias por divergir da unidade técnica, este representante do MP/TCU manifesta-se pela alteração da proposta de encaminhamento à peça 74, a fim de que esta contemple: 
a)	a rejeição das alegações de defesa;
b)	o julgamento das contas da responsável pela irregularidade (LOTCU, art. 16, III, d) , com imputação de débito referente aos benefícios recebidos indevidamente, atualizado monetariamente e acrescido de juros de mora; e
c)	a aplicação das penalidades de multa e de inabilitação para o exercício de cargo em comissão ou função de confiança no âmbito da Administração Pública Federal; e
d)	o encaminhamento da documentação pertinente ao MPF.
É o Relatório.

Marcos Vinícius Losso dos Santos (OAB/RJ 81.299) e outros.

Subprocurador-Geral Paulo Soares Bugarin.

TOMADA DE CONTAS ESPECIAL. FRAUDES NA OBTENÇÃO INDEVIDA DE VANTAGENS FINANCEIRAS. AUSÊNCIA DE ELEMENTOS QUE PERMITAM RECONHECER A BOA-FÉ DA RESPONSÁVEL. REJEIÇÃO DAS ALEGAÇÕES DE DEFESA. CONTAS IRREGULARES. CONDENAÇÃO AO RESSARCIMENTO DO DÉBITO. MULTA. AUTORIZAÇÃO DE COBRANÇA JUDICIAL E PARCELAMENTO DA DÍVIDA. INABILITAÇÃO PARA O EXERCÍCIO DE CARGO EM COMISSÃO OU FUNÇÃO DE CONFIANÇA. ENVIO DE CÓPIAS AOS INTERESSADOS.

TOMADA DE CONTAS ESPECIAL (TCE)

Secretaria de Controle Externo de Tomada de Contas Especial (SecexTCE).

Trata-se de tomada de contas especial instaurada pela Caixa Econômica Federal, em desfavor de sua ex-empregada, Srª. Fabianna Rampazzo Machado Santos, em razão de fraudes cometidas na obtenção de vantagens financeiras indevidas, por meio da consignação de destacamentos e substituições em seu favor no sistema de gestão de recursos humanos da empresa (SISRH) , com reflexos também na pontuação por ela obtida em processos seletivos internos.
2.	As alegações de defesa apresentadas pela responsável (peças 12-68) podem ser resumidas nos seguintes pontos:
	a) houve decurso do prazo prescricional de 5 anos da pretensão punitiva, pois é regulada integralmente pela Lei nº 9.873/1999, segundo jurisprudência do STF;
	b) os processos disciplinar e judicial aos quais se submeteu são nulos, pois não lhe foram asseguradas as garantias constitucionais do devido processo legal, do contraditório e da ampla defesa;
	c) as atribuições dos gerentes regionais foram exercidas de fato pela responsável, que as acumulou com as do cargo de gerente administrativo, conforme demonstrado nos autos;
	d) os destacamentos registrados no SISRH correspondem a viagens e visitas que realmente fez;
	e) o exercício das atribuições contava com a anuência de todos os gerentes regionais, gerentes de relacionamento e gerentes-gerais substituídos, que contavam com a comodidade de receber suas comissões, enquanto a responsável trabalhava por eles;
	f) os destacamentos, cujos lançamentos eram feitos por seu superior hierárquico, também eram de conhecimento do Superintendente, pois o sistema gerava automaticamente para ele um e-mail (SOLIC AUT DEST) perguntando-lhe se confirmava ou não o procedimento;
	g) a forma como procedeu, apesar de irregular, não teve o caráter de dolo, pois foi o meio encontrado para obter merecida ascensão funcional; 
	h) o débito, consignado na citação sem a planilha de cálculo correspondente, além de não possibilitar sua aferição, refere-se a valores de natureza alimentar e, portanto, é inexigível conforme a Súmula TCU nº 249; 
3.	Em relação ao primeiro ponto, levando-se em conta que: (a) a última data referente a desvio dos recursos é 30/8/2011 (peça 2, p. 128-130) , (b) a notificação para a devolução dos valores, ocorrida ainda na fase interna, data de 14/12/2015, e (c) a citação na fase externa ocorreu em 21/12/2018, o rol dessas causas suspensivas e interruptivas torna possível afirmar que os prazos previstos para a prescrição da pretensão punitiva e ressarcitória efetivamente não transcorreram no caso em exame, tanto sob a ótica do Supremo Tribunal Federal (Lei nº 9.873/99) , quanto a do entendimento fixado no Acórdão 1441/2016-TCU-Plenário (Código Civil) .  Assim, acolho a conclusão uniforme da Unidade Técnica e do Ministério Público junto a este Tribunal a respeito dessa questão. A matéria em exame, portanto, pode ser apreciada no presente feito, sem que haja necessidade de sobrestamento.
4.	Inicialmente, devo afirmar que não vislumbro falhas na condução do Processo Administrativo Disciplinar (PAD) que possam tê-lo eivado de nulidade, como afirma a responsável. Foram oferecidas a ela todas as oportunidades de defesa e os documentos que apresentou a título de prova, como as mensagens eletrônicas (peças 13-56) , foram devidamente examinados, embora não tenham se mostrado suficientes para a elisão das irregularidades.
5.	Como exemplo, as peças dos autos com registros do SISRH mostram que a maioria das justificativas, para os afastamentos dos titulares, é composta pela rubrica "participação em júri", e os destacamentos não têm comprovação ou justificativas plausíveis. Saliento ainda que tais lançamentos ocorriam fora do horário de expediente e com a utilização indevida de senhas apropriadas de assistentes (peça 1, p. 50-66) . 
6.	Os substituídos mais frequentes, na maioria das vezes, estavam trabalhando nos períodos lançados pela responsável, o que torna menos crível que a responsável realmente tivesse exercido as atribuições de seus cargos nos períodos lançados.  
7.	Por fim, a responsável, na tentativa de se esquivar das consequências previsíveis de seus atos irregulares, pediu demissão antes mesmo da finalização do PAD.  
8.	Todos esses fatos, aliados à ausência de elementos que comprovem o real desempenho das atribuições dos substituídos e a realização efetiva e justificada dos destacamentos, mostram a dificuldade da caracterização de boa-fé da responsável e a gravidade dos seus atos. O reconhecimento implícito da irregularidade deles, por parte da responsável, também afasta a aplicação da Súmula nº 249, pois descarta prontamente a hipótese de erro escusável de interpretação de lei, tornando seus atos em ações dolosas direcionadas à obtenção irregular de vantagens financeiras que, segundo seu entendimento, são "justas" ou "merecidas". 
9.	Diante de todos esses elementos, entendo que o julgamento pela irregularidade das contas deve ocorrer desde já, pois os elementos dos autos não se enquadram nos §§ 3º e 4º do art. 202 do Regimento Interno.  Reconheço ainda que a gravidade das fraudes autoriza a aplicação de multa e a sanção de inabilitação para o exercício de cargo em comissão ou função de confiança no âmbito da Administração Pública Federal, nos termos do art. 60 da Lei nº 8.443, de 1992.
10.	Em relação à quantificação do débito, acolho o entendimento de que as retenções feitas pela Caixa não dizem respeito ao valor originalmente apurado, sendo descabida sua compensação. Perfilho também a proposta de deferir o parcelamento do débito em 36 vezes, nos termos do art. 26 da Lei Orgânica c/c art. 217 do Regimento Interno. 
11	Face ao exposto, acolho a essência dos pareceres com a ressalva feita pelo representante do Ministério Público junto a esta Corte de Contas, tomo os argumentos uniformes e convergentes como parte das presentes razões de decidir, e Voto por que o Tribunal adote o Acórdão que ora submeto à consideração deste Colegiado.
TCU, Sala das Sessões, em 19 de maio de 2021.
RAIMUNDO CARREIRO 
Relator